【裁判字號】    97,訴,4350
【裁判日期】    971209
【裁判案由】    偽造文書
【裁判全文】
臺灣板橋地方法院刑事判決              97年度訴字第4350號
公  訴  人  臺灣板橋地方法院檢察署檢察官
被      告  甲○○
選任辯護人  陳德峰律師
            周建才律師
上列被告因偽造文書等案件，經檢察官提起公訴（96年度偵續字
第444號），本院依簡式審判程序，判決如下：
    主  文
甲○○行使偽造私文書，足以生損害於他人，處有期徒刑陸月，
如易科罰金，以銀元佰元即新臺幣玖佰元折算壹日；減為有期
徒刑月，如易科罰金，以銀元佰元即新臺幣玖佰元折算壹日
。如附表所示偽造之「乙○○」署押共貳枚均沒收。
    事  實
一、甲○○（涉嫌違反公司法部分，另經檢察官聲請簡易判決處
    刑）係址設臺北縣板橋市○○街八十二號三樓「銳太科技股
    份有限公司」（下稱銳太公司）之實際負責人，其於民國八
    十九年間，透過銳太公司股東張秉中取得其兄即乙○○之同
    意，由乙○○擔任銳太公司之名義負責人一年，公司平日業
    務仍由甲○○經營處理，詎料因銳太公司於九十三年間財務
    已陷困難，無法繼續營運，甲○○竟基於行使偽造私文書及
    業務上登載不實文書之犯意，明知銳太公司於九十三年六月
    十四日下午二時許並未召開股東會，亦未取得銳太公司董事
    長即名義負責人乙○○、董事張秉中（其等涉嫌違反公司法
    部分業經檢察官為不起訴處分）之同意或授權，竟於不詳時
    日，授意不知情之不詳員工在業務上有權制作之「銳太科技
    股份有限公司股東會決議錄」文書上填載「本公司因業務關
    係，擬予解散、選任乙○○為清算人辦理清算，提請公決案
    （經主席徵詢所有出席股東無異議通過）。決議：通過」等
    不實內容，並冒用「乙○○」之名義為股東會主席，偽造「
    乙○○」之署名一枚及盜用乙○○印章而作成印文一枚；又
    冒用「乙○○」為申請人，並由該不詳之公司員工偽造「乙
    ○○」之簽名一枚、盜用乙○○印章而作成印文一枚在「銳
    太科技（股份）有限公司解散登記申請書」上，以表示銳太
    科技公司董事長乙○○申請解散登記之意思，而偽造該私文
    書；嗣於九十三年六月十六日委請不知情之眾禾會計師事務
    所會計人員歐家蓮，持上開「銳太科技股份有限公司股東會
    決議錄」、「銳太科技（股份）有限公司解散登記申請書」
    ，據以向臺北市商業管理處辦理解散登記而行使之，不知情
    之承辦公務員經審查後，亦據以照准並登載於職務上所掌之
    公文書，足生損害於乙○○與主管機關辦理公司登記業務之
    正確性。嗣於九十三年間下旬，乙○○陸續接獲合作金庫銀
    行起訴追償銳太公司所積欠債務之民事起訴狀、財政部臺灣
    省北區國稅局臺北縣分局通知催繳積欠稅捐等公函，始知悉
    上情。
二、案經乙○○訴請臺灣板橋地方法院檢察署檢察官偵查起訴。
    本院於準備程序進行中，甲○○就被訴事實為有罪之陳述，
    經告知簡式審判程序之旨，並聽取各當事人之意見後，本院
    合議庭裁定由受命法官獨任進行簡式審判程序。
    理  由
一、訊據被告甲○○就上揭犯罪事實於本院審理時坦承不諱，核
    與證人乙○○、張秉中、郭國富、歐家蓮於偵查中之證述相
    符，並有銳太公司九十三年六月十四日解散登記申請書、股
    東會決議錄各一份在卷可稽，足認被告前揭自白與事實相符
    ，堪予採信。本案事證明確，被告犯行已堪認定，自應依法
    論科。
二、核被告所為，分別係犯刑法第二百十六條、第二百十條之行
    使偽造私文書罪、第二百十四條之使公務員登載不實罪、第
    二百十六條、第二百十五條之行使業務上登載不實文書罪。
    被告先後接續偽造「乙○○」簽名之行為，係於同一時間及
    空間上具有密接之關連性，且係侵害同一法益之接續動作，
    在主觀上顯係基於一貫之犯意，核屬接續犯之性質，應以一
    罪論。被告偽造私文書及業務上登載不實之低度行為均為行
    使之高度行為所吸收，偽造署押、盜用印章之行為係偽造私
    文書之部分行為，亦為偽造私文書罪所吸收，均不另論罪。
    被告委由不知情之不詳員工、會計師為上開行為，為間接正
    犯。又被告以一申請解散登記之行為，同時提出偽造之前開
    私文書及登載不實之文書向臺北市政府商業管理處辦理公司
    解散登記而行使之，係以一行為同時觸犯行使偽造私文書罪
    、行使業務登載不實文書罪、使公務員登載不實文書罪，為
    想像競合犯，依刑法第五十五條前段之規定，從一重之行使
    偽造私文書罪處斷。又被告所犯使公務員登載不實文書罪部
    分雖未經檢察官起訴，惟業經敘述於起訴書犯罪事實欄，且
    與行使偽造私文書罪間有裁判上一罪之關係，本院自應併予
    審酌，附此敘明；又本案「乙○○」印文，係乙○○先前置
    放於銳太公司供被告等使用之真正印章所蓋，業經被告供明
    在卷，是被告盜用後之印文並非偽造之印文，公訴意旨此部
    分應有誤會，附予指明。爰審酌被告為銳太公司實際經營人
    ，本當依法進行各項決議後始能進行登記，為於公司經營不
    善後登記解散，竟擅自偽造文件辦理清算，造成股東受害、
    主管機關難能控管，並致公司登記之公信力受損，應予非難
    ，惟兼衡其前科素行，有臺灣高等法院被告前案紀錄表一份
    在卷可佐，本案應係循一般中小企業經營者便宜行事之陋習
    及錯誤觀念而為，暨其犯罪之動機、目的、手段、所生之損
    害暨犯後猶飾詞圖卸，嗣終知事證明確而於本院審理中坦承
    犯行之態度等一切情狀，量處如主文所示之刑，並諭知如易
    科罰金之折算標準（被告行為後，刑法於九十四年二月二日
    修正公布，九十五年七月一日施行，修正後刑法第二條第一
    項：「行為後法律有變更者，適用行為時之法律。但行為後
    之法律有利於行為人者，適用最有利於行為人之法律。」而
    修正前刑法第四十一條第一項前段係規定：「犯最重本刑為
    五年以下有期徒刑以下之刑之罪，而受六個月以下有期徒刑
    或拘役之宣告，因身體、教育、職業、家庭之關係或其他正
    當事由，執行顯有困難者，得以一元以上三元以下折算一日
    ，易科罰金。」，又被告行為時之易科罰金折算標準，修正
    前罰金罰鍰提高標準條例第二條〈現已刪除〉係規定就其原
    定數額提高為一百倍折算一日，則本件被告行為時之易科罰
    金折算標準，應以銀元三百元折算一日，經折算為新臺幣後
    ，應以新臺幣九百元折算為一日；惟修正後則規定：「犯最
    重本刑為五年以下有期徒刑以下之刑之罪，而受六個月以下
    有期徒刑或拘役之宣告者，得以新臺幣一千元、二千元或三
    千元折算一日，易科罰金。」是修正後之規定較有利於被告
    。經比較結果，以修正前之刑法規定，較有利於被告，是依
    現行刑法第二條第一項前段規定，自應適用被告行為時之刑
    法規定），以示警懲。又被告之犯罪時間於九十六年四月二
    十四日之前，合於中華民國九十六年罪犯減刑條例之減刑條
    件，應減其宣告刑二分之一如主文所示，並諭知如易科罰金
    之折算標準。
四、本案被告盜用「乙○○」印章所蓋之印文並非偽造之印文，
    業經論述如前，爰不為沒收之諭知；另如附表所示文書，於
    行使後均已非被告所有，然其上各偽造簽名，不問屬於被告
    與否，應依刑法第二百十九條之規定諭知沒收。
據上論斷，應依刑事訴訟法第273 條之1 第1 項、第299 條第1
項前段，刑法第2 條第1 項前段、刑法第216 條、第215 條、第
214 條、第210 條、第219 條、第55條前段、修正前第41條第1
項前段，罰金罰鍰提高標準條例第1 條前段、修正前第2 條，中
華民國九十六年罪犯減刑條例第2 條第1 項第3 款、第7 條、第
9 條，判決如主文。
本案經檢察官陳姿雯到庭執行職務。
中    華    民    國    97    年    12    月    9     日
                  刑事第二庭  法  官  王偉光
上列正本證明與原本無異。
如不服本判決，應於送達後10日內敘明上訴理由，向本院提出上
訴狀，上訴於本院第二審合議庭 (應附繕本) 。其未敘述上訴理
由者，應於上訴期間屆滿後20日內向本院補提理由書「切勿逕送
上級法院」。
                              書記官  陳宥伶
中    華    民    國    97    年    12    月    9     日
附錄本案所犯法條全文：
中華民國刑法第二百十六條
行使第二百一十條至第二百一十五條之文書者，依偽造、變造文
書或登載不實事項或使登載不實事項之規定處斷。
中華民國刑法第二百十條
偽造、變造私文書，足以生損害於公眾或他人者，處五年以下有
期徒刑。
中華民國刑法第二百十四條
(使公務員登載不實罪)
明知為不實之事項，而使公務員登載於職務上所掌之公文書，足
以生損害
於公眾或他人者，處三年以下有期徒刑、拘役或五百元以下罰金
。
中華民國刑法第二百十五條
（業務上文書登載不實罪）
從事業務之人，明知為不實之事項，而登載於其業務上作成之文
書，足以生損害於公眾或他人者，處三年以下有期徒刑、拘役或
五百元以下罰金。
 附表
┌──┬───────────┬──────────────┐
│編號│    文件名稱          │偽造署押、印文個數          │
├──┼───────────┼──────────────┤
│ 1  │銳太科技股份有限公司股│乙○○署押一枚              │
│    │東會決議錄            │                            │
├──┼───────────┼──────────────┤
│ 2  │銳太科技股份有限公司解│乙○○署押一枚              │
│    │散登記申請書          │                            │
└──┴───────────┴──────────────┘


司法院資訊處製作；財團法人民間司法改革基金會備份。
